臺灣士林地方法院行政訴訟判決　
111年度交字第321號
原      告  陳淑惠  

被      告  臺北市交通事件裁決所

代  表  人  蘇福智  
上列當事人間交通裁決事件，原告不服被告民國111年10月3日北
市裁催字第22-C69B59068號裁決，提起行政訴訟，本院判決如下
：
    主  文
原告之訴駁回。
訴訟費用新臺幣參佰元由原告負擔。
    事實及理由
一、程序事項：
　　本件係因原告不服被告民國111年10月3日北市裁催字第22-C
    69B59068號違反道路交通管理事件裁決書（下稱原處分），
    裁處罰鍰新臺幣(下同)3,600元，牌照扣繳，經核屬行政訴
    訟法第237條之1第1項第1款規定之交通裁決事件，爰依同法
    第237條之7規定，不經言詞辯論，逕為判決。
二、爭訟概要：原告所有313-BGT號普通重型機車（下稱系爭機
    車）於111年8月7日9時49分許，停放在新北市板橋區館前西
    路場處，因「汽車未領用有效牌照於道路停車者（牌照已吊
    扣、繳銷、報停、吊銷、註銷）」之違規事實，經新北市政
    府警察局板橋分局（下稱舉發機關）所屬交通分隊員警製單
    舉發，有掌電字第C69B59068號舉發違反道路交通管理事件
    通知單可稽（下稱系爭舉發通知單，見本院卷第50頁），嗣
    經被告以原告有前揭違規事實，而依道路交通管理處罰條例
    第12條第4項規定，以原處分對原告為裁罰，原告於111年10
    月7日提起本件行政訴訟。
三、原告主張：
　　伊已於107年4月10日於聯合報登報系爭機車註銷，也於同年
    月17日至臺北市監理處辦理拒不過戶註銷登記，且已繳清各
    項稅款，並辦理退保手續，卻於111年8月收到舉發機關罰單
    及機車查扣保留，故於111年8月22日提出申訴，被告回覆經
    電聯臺北市區監理所，要有對方的身分證字號才得辦理拒不
    過戶，此部分應是臺北市區監理所之行政疏失，不得歸責於
    伊等語。並聲明：原處分撤銷。
四、被告答辯：
　㈠卷查本案舉發機關函復表示，經查本分局員警，於111年8月7
    日9時49分在新北市板橋區館前西路，發現313-BGT號車（即
    系爭機車）未領有效號牌停於道路，違規事實無誤，爰依道
    路交通管理處罰條例第12條第4項規定舉發並移置保管。
　㈡查道路交通管理處罰條例第12條第4項規定係以車輛未領用有
    效牌照、懸掛他車號牌或未懸掛號牌於道路停車者為舉發要
    件。次按道路交通管理處罰條例第12條第1項、第4項規定之
    立法意旨，係基於使用吊銷、註銷之牌照或借供他車使用或
    使用他車牌照，若僅限於行駛行為才予處罰，常導致路邊停
    車之違法車輛無法處理，徒添實務上執法之困擾，爰規定不
    限於行駛行為，包括停車亦屬之，乃增訂該第4項規定，將
    未領用有效牌照、懸掛他車號牌或未懸掛號牌汽車於道路停
    車行為納入處罰規定，汽車並當場移置保管及扣繳其牌照。
    經查，系爭機車車牌前已於107年4月17日辦理拒不過戶註銷
    在案(如車籍報表)，本案業經舉發機關回復：「經函請交通
    部公路總局臺北市區監理所提供本案拒不過戶註銷資料，車
    主並未提供拒不過戶人詳細資料，無法據以辦理歸責，查臺
    北市區監理所拒不過戶註銷牌照登報（或存證信函內容）參
    考範例上已有敘明，若無法刊載買受人身分證號或統一編號
    者，歉難辦理該車後續稅費暨違規轉責，爰車主若無法提出
    拒不過戶人相關資料，原舉發仍應維持。」。復因原告未能
    提供實際違規人資料，仍屬原告之違規行為，爰依道路交通
    管理處罰條例第12條第4項規定裁處。
　㈢另依道路交通管理處罰條例第92條第4項、違反道路交通管理
    事件統一裁罰基準及處理細則第2條第1項、第2項規定，舉
    發機關按原告違規事證依法舉發並無違誤，爰被告依處罰條
    例第12條第4項規定裁處，並無違法之情事。又一般道路停
    車，考量車位之使用具有便利性、週轉性，可供不特定之多
    數人輪流使用，而懸掛非有效號牌汽機車輛長期停放一般道
    路空間，雖外觀與一般道路停車無異，惟其停車之目的非但
    與便利駕駛人使用道路無涉，更由於該等汽機車輛懸掛非有
    效號牌，又未達廢棄車輛之程度，任由車輛所有人長期停放
    於道路空間，與私有物任意占用道路空間之情無異，有礙道
    路主管機關及監理機關對於道路停車車輛之管理。且是否有
    礙交通，亦非原告單方面之認知即可成立等語。並聲明：原
    告之訴駁回。
五、本院之判斷：
　㈠按「（第1項）汽車有下列情形之一者，處汽車所有人新臺
    幣三千六百元以上一萬零八百元以下罰鍰，並禁止其行駛：
    ...。（第4項）汽車未領用有效牌照、懸掛他車號牌或未懸
    掛號牌於道路停車者，依第一項規定處罰，汽車並當場移置
    保管及扣繳其牌照。」、「第十二條第三項及第四項、第三
    十五條、第五十六條第四項、第五十七條第二項、第六十二
    條第六項及前條第一項之移置或扣留，得由交通勤務警察、
    依法令執行交通稽查任務人員逕行移置或扣留，其屬第五十
    六條第四項之移置，得由交通助理人員逕行為之。上述之移
    置或扣留，得使用民間拖吊車拖離之。」，道路交通管理處
    罰條例第12條第1項、第4項、第85條之3第1項分別定有明文
    。
　㈡經查，原告所有之系爭機車，於111年8月7日9時49分，未領
    用有效牌照而停放於新北市板橋區館前西路等情，有系爭舉
    發通知單、採證照片、舉發機關111 年9月1日新北警板交字
    第0000000000號函暨、車籍查詢資料、機車車主歷史查詢可
    稽（見本院卷第50、58至60、78、80頁），且原告對此亦未
    爭執（見本院卷第9 頁），堪認屬實。是足認原告於前揭時
    、地，停放系爭機車確有「汽車未領用有效牌照於道路停車
    （牌照已吊扣、繳銷、報停、吊銷、註銷）」之違規事實，
    應堪認定。
　㈢原告主張系爭機車已登報註銷並辦理拒不過戶註銷登記，且
    若要有對方身分證才得辦理拒不過戶，則應為當初臺北市區
    監理所之行政疏失，不得歸責於原告云云
    。經查：
　　⒈再按「當事人主張有利於己之事實者，就其事實有舉證之
      責任」，行政訴訟法第236條、第136條準用民事訴訟法第
      277 條前段定有明文。再按行政法院應依職權調查事實關
      係，不受當事人主張之拘束；行政法院於撤銷訴訟，應依
      職權調查證據，行政訴訟法第125條第1項、第133 條前段
      分別定有明文，是行政法院在審理案件時應盡闡明義務，
      使當事人盡主張事實及聲明證據之能事，並盡職權調查義
      務，以查明事實真相，避免真偽不明之情事發生，惟如已
      盡闡明義務及職權調查義務後，事實仍真偽不明時，則作
      舉證責任之分配，使應負舉證責任之人負擔該不利之結果
      （最高行政法院94年度判字第58號判決意旨參照）。亦即
      行政法院就應依職權調查證據之事件，僅係免除行政訴訟
      當事人之主張責任（即所謂主觀舉證責任），並非免除當
      事人之舉證義務（所謂客觀舉證責任），亦即待證事實陷
      於不明時，當事人仍應負擔不利益之舉證責任分配，此依
      行政訴訟法第237條之9第1 項之規定，於交通裁決事件訴
      訟程序亦準用之。
　　⒉末按「本條例之處罰，受舉發違反道路交通管理事件之受
      處罰人，認為受舉發之違規行為應歸責他人者，應於舉發
      違反道路交通管理事件通知單應到案日期前，檢附相關證
      據及應歸責人相關證明文件，向處罰機關告知應歸責人，
      處罰機關應即另行通知應歸責人到案依法處理。逾期未依
      規定辦理者，仍依本條例各該違反條款規定處罰。」，道
      路交通管理處罰條例第85條第1項定有明文。
　　⒊本件原告之系爭機車有前揭違規事實，業如上所述。被告
      既已提供系爭機車車籍資料、機車車主歷史查詢，證明原
      告現為系爭機車之車主，則原告主張其已將系爭機車辦理
      註銷及拒不過戶登記其非係爭機車車主等情，即屬對原告
      有利之事實，應由原告負舉證責任，惟觀原告提出之聯合
      報資料及車輛異動登記書等（見本院卷第16至20頁），僅
      可證明原告確有辦理系爭機車之拒不過戶註銷登記，惟其
      並未提出買受系爭機車人員之身分證號或統一編號或其他
      相關資料，尚無從認定該系爭機車所有權業已移轉與第三
      人，是以原告此部分所為主張之事實乃陷於真偽不明，故
      作舉證責任之分配，仍應由原告負擔不利益之結果，既乏
      積極證據足以證明，自難認原告此部分之主張為真實，殊
      無從為有利於原告之認定。再者，若原告認其並非本件違
      規之處罰對象，即應於系爭舉發通知單所載到案日期前（
      111年9月21日），向舉發機關辦理歸責，然原告並未依規
      定歸責他人，則被告以系爭機車之車主即原告為裁罰對象
      ，並無違誤，原告前揭主張，難認有據。
　　⒋末查，依舉發機關函文：「經本分局函請交通部公路總局
      臺北市區監理所提供本案拒不過戶註銷資料，車主並未提
      供拒不過戶人詳細資料，無法據以辦理歸責，查臺北市區
      監理所拒不過戶註銷牌照登報（或存證信函內容）參考範
      例上已有敘明，若無法刊載買受人身分證號或統一編號者
      ，歉難辦理該車後續稅費暨違規轉責，爰車主若無法提出
      拒不過戶人相關資料，原舉發仍應維持。」此有舉發機關
      111年9月1日新北警板交字第0000000000號可參(見本院卷
      第58頁)，足認車主(即原告)雖未提出拒不過戶人詳細資
      料，仍得辦理「拒不過戶註銷登記」，僅為無法辦理後續
      稅費暨違規轉責，是以本件既無從辦理違規轉責，原告於
      系爭舉發通知單所載到案日前亦未能提供實際違規人資料
      ，仍應認屬車主即原告之違規行為。是以原告認此部分為
      臺北市區監理所之疏失，不應歸責於原云云，亦屬無據。
六、綜上所述，原告於前揭時、地，確有「「汽車未領用有效牌
    照於道路停車者（牌照已吊扣、繳銷、報停、吊銷、註銷）
    」之違規事實，被告以原處分裁罰，核無違誤，原告訴請撤
    銷原處分，為無理由，應予駁回。
七、本件第一審裁判費為300元，應由原告負擔，爰確定第一審
    訴訟費用額如主文第2項所示。
中　　華　　民　　國　　111 　年　　11　　月　　15  　日
　　　　　　　　　行政訴訟庭　法　官　徐文瑞
上為正本係照原本作成。
如不服本判決，應於判決送達後20日內，向本院提出上訴狀並表
明上訴理由（原判決所違背之法令及其具體內容或依訴訟資料可
認為原判決有違背法令之具體事實），其未載明上訴理由者，應
於提出上訴後 20 日內向本院補提理由書（上訴狀及上訴理由書
均須按他造人數附繕本，如未按期補提上訴理由書，則逕予駁回
上訴），並應繳納上訴裁判費新臺幣 750 元。
中　　華　　民　　國　　111 　年　　11　　月　　15  　日
　　　　　　　　　　　　　　　書記官　朱亮彰